臺灣士林地方法院刑事判決　　　　　　 100年度簡上字第87號
上　訴　人　臺灣士林地方法院檢察署檢察官
被　　　告　賴世陽
上列上訴人因被告違反毒品危害防制條例案件，不服本院刑事庭
民國100 年3 月28日100 年度審簡字第214 號第一審刑事簡易判
決（偵查案號：臺灣士林地方法院檢察署100 年度毒偵字第31號
），提起上訴，本院管轄第二審之合議庭判決如下：
    主  文
上訴駁回。
    事實及理由
一、本案經本院審理結果，認第一審判決以被告賴世陽所為係犯
    毒品危害防制條例第10條第2 項之施用第二級毒品罪，累犯
    ，處有期徒刑6 月，並依刑法第11條前段、第47條第1 項、
    第41條第1 項前段之規定，諭知易科罰金之折算標準，其認
    事、用法及量刑均無不當，應予維持，並引用第一審簡易判
    決書及檢察官起訴書記載之犯罪事實、證據及理由（如附件
    ）。
二、檢察官上訴意旨略以：被告前已多次因施用第二級毒品罪，
    經檢察官起訴，法院判刑確定，顯見被告確實染有施用毒品
    惡習，缺乏法治觀念，自制能力甚差，易受外界影響，亟需
    較長時間與原有生活環境隔離，方足以斷絕此足以導致精神
    障礙及生命為顯之成癮性藥物。又本件被告既屬累犯，依刑
    法第47條第1 項規定，本應加重刑度，而被告最近1 次犯施
    用第二級毒品罪，已經本院以98年度審易字第429 號判決處
    有期徒刑10月確定，原審判決卻就犯罪時間在後之本件犯行
    僅量處有期徒刑6 月，形成施用毒品次數越多，量刑反而越
    輕之狀況，不僅與國民感情不符，更與比例原則、平等原則
    、罪刑相當原則有違，亦違反累犯應加重刑度之規定，是原
    審判決量刑容有未洽為此依法提起上訴等語。
三、惟按法官於有罪判決中，究應如何量處罪刑，自得依據個案
    情節，參諸刑法第57條所定各款犯罪情狀之規定，於該法定
    刑度範圍內，基於合義務性之裁量，量處被告罪刑，而量刑
    之裁量權，乃憲法所保障法官獨立審判之核心，如非有裁量
    逾越或裁量濫用之明顯違法情事，自不得擅加指摘其違法或
    不當，即使上級審對下級審裁量權之審查，亦應同此標準，
    此不僅在保障法官不受任何制度外之不當干涉，更保障法官
    不受制度內的異質干涉，方符憲法第80條所宣示獨立審判之
    真義（最高法院72年度臺上字第6696號判例參照）。又量刑
    之輕重，屬事實審法院得依職權自由裁量之事項，苟已斟酌
    刑法第57條各款所列情狀而未逾越法定刑度，不得遽指為違
    法，且在同一犯罪事實與情節，如別無其他加重或減輕之原
    因，下級審量定之刑，亦無過重或失輕之不當情形，則上級
    審法院對下級審法院之職權行使，原則上應予尊重，不得任
    意指摘為違法。經查，被告賴世陽前因施用毒品案件，經臺
    灣臺北地方法院裁定送觀察、勒戒後，認無繼續施用毒品之
    傾向，於91年10月25日釋放出所執行完畢，惟於前開觀察、
    勒戒執行完畢釋放後5 年內，於93至97年間屢犯施用毒品案
    件，經臺灣高等法院及本院判決有罪處刑確定，復犯本件犯
    行，可徵其經前案歷次判決後，仍無法戒絕毒癮而一再施用
    ，足證科以刑罰並未能矯治其毒癮；且刑法修正前，對於染
    有毒癮之人於密接時間內數次施用毒品之犯行，依修正前刑
    法第56條連續犯規定，僅加重其刑至2 分之1 ，而刑法修正
    後，對於每次施用毒品犯行，均分別處罰，縱令於密接時間
    內施用毒品，仍以數罪分論併罰，相較下刑法修正後，就各
    次施用毒品犯行，並無應逐次加重之必要，否則對於施用毒
    品成習之人，於刑法前、後量刑顯失衡平。本件原判決業審
    酌被告施用毒品甲基安非他命成癮，具有「病患性犯人」特
    質，且於前犯毒品危害防制條例、恐嚇、偽造文書等案件執
    行完畢後5 年內，再犯本件之罪，為累犯，經審酌刑法第57
    條所列各項情狀，及本件僅施用第二級毒品1 次，其施用毒
    品係傷害自身健康，所生危害非鉅，兼衡本件被告犯後已坦
    承犯行，態度良好等一切情狀，量處有期徒刑6 月，核其量
    刑並未逾越本件罪名法定刑之範圍，亦未逾越法官之權限，
    其刑度已足制裁被告本次施用毒品之犯行，並無量刑顯然失
    輕、失重而違背罪刑相當原則之情形，且難認有何明顯裁量
    逾越或濫用之違法情事，至刑法第47條第1 項有關累犯應加
    重其刑之規定，依同法第67條規定，乃指法定刑最高、最低
    刑度同時加重其刑，並非指應就被告前案犯罪所處之具體刑
    度再予加重，檢察官上訴意旨稱本件累犯應就被告前案犯罪
    判處之有期徒刑10月再予加重云云，容有誤會，附此敘明。
    綜上，本件原審判決認事用法並無違誤，量刑亦稱允妥，自
    應予維持。上訴意旨指摘原判決量刑過輕而為上訴，尚屬無
    據，應予駁回。
據上論斷，應依刑事訴訟法第455條之1第1項、第3項、第368條
、第373條，判決如主文。
中    華    民    國   100    年    6     月    16    日
                  刑事第七庭審判長法  官  梁哲瑋
                                  法  官  陳美彤
                                  法  官  黃欣怡
以上正本證明與原本無異。
本件不得上訴。
                                  書記官  賴恩慧
中    華    民    國  100     年    6     月    17    日